【裁判字號】    99,上易,1201
【裁判日期】    990819
【裁判案由】    詐欺
【裁判全文】
臺灣高等法院刑事判決                99年度上易字第1201號
上  訴  人
即  被  告  寅○○
選任辯護人  曾郁榮律師
            蔡宏修律師
上列上訴人因詐欺案件，不服臺灣臺北地方法院98年度易字第33
11號、99年度易字第648號，中華民國99年4月23日第一審判決（
起訴案號：臺灣臺北地方法院檢察署98年度偵字第14658、23364
、24701號；追加起訴案號：臺灣臺北地方法院檢察署99年度偵
緝字第195、196、267號），提起上訴，本院判決如下：
    主  文
原判決寅○○部分撤銷。
寅○○共同犯詐欺取財罪，共拾罪，各處如附表一所示之刑。
應執行有期徒刑拾月，拘役陸拾日，如易科罰金，均以新臺幣壹
仟元折算壹日，扣案如附表二所示之物均沒收。
    事  實
一、寅○○與趙恒毅（業經原審法院判決應執行有期徒刑2 年確
    定）、廖偉明（業經原審判決應執行有期徒刑1 年確定）共
    同基於意圖為自己不法所有之犯意聯絡，先自民國98年2 月
    間起，由寅○○出資提供黃金、銀等原料，並與趙恒毅共同
    在臺北縣永和市○○路104巷7弄52之1號4樓住處、臺北縣永
    和市○○街2巷16弄39號租屋處，訂製金塊模具，以刻有「U
    BS 188g」、「Gold 999.9 」字樣之模具將鉛塊壓模製造出
    重量約三至五兩不等之金塊外觀，再將壓模鉛塊加工鍍金，
    為防止遭儀器測試識破，反覆高溫測試鍍金厚度達一般當舖
    無法測試出假金飾程度，量產製造不詳數量之假金塊成功。
    再由趙恒毅與廖偉明、寅○○分別於如附表一所示之時間，
    利用當舖無充足設備測試或欲打烊休息之際，持測試成功之
    假金塊，前往如附表一所示之地點向如附表一所示之當鋪業
    者典當，致各該當舖收當人陷於錯誤，誤認其持真品典當而
    與收當並分別給付如附表一所示之收當金額，趙恒毅、寅○
    ○、廖偉明於取得當價後即朋分花用。嗣趙恒毅於98年10月
    1日，在桃園縣蘆竹鄉南崁下55之1號，為警查獲，並扣得趙
    恒毅所有如附表二所示之壓模機、模具、假金塊半成品等物
    ，始查悉上情。
二、案經臺北縣政府警察局移送臺灣臺北地方法院檢察署檢察官
    偵查起訴。
    理  由
一、按被告以外之人於審判外之言詞或書面陳述，除法律有規定
    者外，不得作為證據；又被告以外之人於審判外之陳述，雖
    不符合同法第159條之1至第159條之4之規定，但經當事人於
    審判程序同意作為證據，法院審酌該言詞陳述或書面陳述作
    成時之情況，認為適當者，亦得為證據，刑事訴訟法第 159
    條第1項及第159條之5第1項分別定有明文。經查，本判決所
    引用被告以外之人於審判外之陳述，固為傳聞證據，然檢察
    官、被告寅○○於本院準備程序時均表示同意作為證據，本
    院審酌上開證據資料製作時之情況，尚無違法不當及證明力
    明顯過低之瑕疵，亦認為以之作為證據應屬適當。揆諸前開
    規定，依刑事訴訟法第159條之5規定，認前揭證據資料均有
    證據能力。
二、上開犯罪事實，業據被告寅○○於原審、本院準備程序及審
    理中均坦承不諱，核與證人即同案被告廖偉明於警詢時及偵
    查中檢察官訊問時經具結之證述相符（見98年度偵字第2336
    4號卷一第21-23頁、卷二第57-64頁、99年度偵緝字第195號
    卷第126-129 頁），及證人即同案被告趙恒毅於偵查中檢察
    官訊問時經具結之證述大致相符（見99年度偵緝字第195 號
    卷第59-62、106-108頁），並經證人呂嘉元、尤子羽、鄭裕
    安（均經檢察官另為不起訴處分）分別於警詢時及偵查中檢
    察官訊問時到庭具結證述屬實（見98年度偵字第23364 號卷
    一第30-35、40-49 頁、卷二第66-70、78-82、84-88頁），
    且經證人即如附表一所示各該當鋪之收當人證人乙○○、壬
    ○○、戊○○、卯○○、癸○○、辛○○、丑○○、丙○○
    、丁○○、子○○、史孝榮、分別於警詢時及偵查中檢察官
    訊問時到庭具結證述明確，復有如附表一所示之各次前往典
    當之當票、收當物品登記簿、存根、證件影本、監視影像照
    片、指證口卡照片、假金塊照片、黃金成色鑑定報告等件（
    見98年度偵字第23364卷一第66-106頁、卷二第143-150、16
    7-171、176頁、98年度偵字第24701號卷第111-198頁）在卷
    可佐，又有臺北縣永和市○○街2巷16弄39號現場照片4紙（
    見99年度偵緝字第195 號卷第69頁）及扣案如附表二所示之
    物及通訊監察書及通訊監察譯文等件在卷可佐，本件事證明
    確，被告犯行洵堪認定，應依法論科。
三、核被告所為，係犯刑法第339條第1項之詐欺取財罪。被告寅
    ○○與同案被告廖偉明、趙恒毅間，就上開如附表一所示詐
    欺取財犯行，有犯意聯絡及行為分擔，為共同正犯。被告所
    為如附表一各該詐欺犯行，犯意各別，行為分殊，應予以分
    論併罰。
四、原審因予論罪科刑，固非無見，惟查被告於原審判決後，已
    與全部被害人達成和解，共給付和解金48萬3000元，有和解
    書13紙附卷可稽，原審未及審酌上情，所處之刑尚欠允當，
    被告上訴意旨請求從輕量刑，為有理由，應予撤銷改判。爰
    審酌被告正值青壯之年，不圖進取，見同案被告趙恒毅有製
    造珠寶及金飾之專業技術，竟均為貪圖自己一時私利，由被
    告出資提供黃金、銀原料與同案被告趙恒毅合作，量產、製
    造假金塊，再分別夥同被告廖偉明，持向如附表一所示之當
    鋪業者行騙，侵害被害人及該等當鋪收當人之法益，並嚴重
    危害社會信賴關係及經濟交易秩序，惡性非輕，然念其於犯
    罪後尚知坦承犯行，態度良好，且事後已與被害人達成和解
    ；並參酌渠等於本案犯罪之角色，被告寅○○係出資提供黃
    金、銀原料與同案被告趙恒毅合作，量產、製造假金塊之人
    ，及其實際獲利、被害人所遭詐騙之方式、金額等一切情狀
    ，分別量處如附表一宣告刑欄所示之刑，並定其應執行之刑
    ，並諭知易科罰金之折算標準。至扣案如附表二所示之物，
    均為共犯趙恒毅所有供犯本件犯罪所用之物，業據同案被告
    趙恒毅供認在卷（見原審98年度3311號卷第40頁），其中如
    附表二編號18所示之物，係製造擠壓台上模子流程圖乙情，
    業據證人即同案被告尤子羽於警詢時及偵查中檢察官訊問時
    證述屬實（見98年度偵字第23364號卷一第40-44頁、卷二第
    78-82頁），爰均依刑法第38條第1項第2款規定宣告沒收。
據上論斷，應依刑事訴訟法第369條第1項前段、第364條、第299
條第1項前段，刑法第28 條、第339條第1項、第41條第1項、第8
項、第51條第5 款、第6款、第38條第1項第2款，刑法施行法第1
條之1，判決如主文。
本案經檢察官吳茂松到庭執行職務。
中    華    民    國    99    年    8     月    19    日
                  刑事第五庭  審判長 法  官  高明哲
                                     法  官  高玉舜
                                     法  官  劉秉鑫
以上正本證明與原本無異。
不得上訴。
                                     書記官  蔡宜蓁
中    華    民    國    99    年    8     月    19    日
附錄：本案論罪科刑法條全文
中華民國刑法第339條
（普通詐欺罪）
意圖為自己或第三人不法之所有，以詐術使人將本人或第三人之
物交付者，處5年以下有期徒刑、拘役或科或併科1千元以下罰金
。
以前項方法得財產上不法之利益或使第三人得之者，亦同。
前二項之未遂犯罰之。
附表一
┌──┬───┬────┬──────┬───┬────┬──────────┐
│編號│持往典│ 時 間  │  地    點  │收當人│收當金額│     宣告刑         │
│    │當之人│        │  （當鋪）  │      │(新臺幣)│                    │
├──┼───┼────┼──────┼───┼────┼──────────┤
│ 1  │廖偉明│98年4月 │基隆市○○路│乙○○│13萬元  │有期徒刑貳月，如易科│
│    │      │7日某時 │38號（福民當│      │        │罰金，以新臺幣壹仟元│
│    │      │許      │鋪）        │      │        │折算壹日，如附表二所│
│    │      │        │            │      │        │示之物均沒收。      │
├──┼───┼────┼──────┼───┼────┼──────────┤
│ 2  │廖偉明│98年4月 │臺南縣永康市│甲○○│12萬    │有期徒刑貳月，如易科│
│    │      │25日某  │中華路6號之2│      │5000元  │罰金，以新臺幣壹仟元│
│    │      │時許    │（皇家當鋪）│      │        │折算壹日，如附表二所│
│    │      │        │            │      │        │示之物均沒收。      │
├──┼───┼────┼──────┼───┼────┼──────────┤
│ 3  │廖偉明│98年4月 │桃園縣中壢市│壬○○│10萬元  │有期徒刑貳月，如易科│
│    │寅○○│26日某  │中華路1段352│      │        │罰金，以新臺幣壹仟元│
│    │      │時許    │號（通寶當鋪│      │        │折算壹日，如附表二所│
│    │      │        │）          │      │        │示之物均沒收。      │
├──┼───┼────┼──────┼───┼────┼──────────┤
│ 4  │廖偉明│98年5月 │臺南縣仁德鄉│己○○│11萬元  │拘役伍拾日，如易科罰│
│    │      │3日某時 │中山路406號1│      │        │金，以新臺幣壹仟元折│
│    │      │許      │樓（仁川當鋪│      │        │算壹日，如附表二所示│
│    │      │        │）          │      │        │之物均沒收。        │
├──┼───┼────┼──────┼───┼────┼──────────┤
│ 5  │廖偉明│98年5月 │嘉義縣民雄鄉│庚○○│10萬    │拘役伍拾日，如易科罰│
│    │      │5日14時 │建國路3段57 │      │9800元  │金，以新臺幣壹仟元折│
│    │      │許      │之15號（玉山│      │        │算壹日，如附表二所示│
│    │      │        │當鋪）      │      │        │之物均沒收。        │
├──┼───┼────┼──────┼───┼────┼──────────┤
│ 6  │廖偉明│98年5月 │臺北縣三重市│戊○○│11萬元  │拘役伍拾日，如易科罰│
│    │      │7日夜間 │慈愛街42號（│      │        │金，以新臺幣壹仟元折│
│    │      │某時許  │上和當鋪）  │      │        │算壹日，如附表二所示│
│    │      │        │            │      │        │之物均沒收。        │
├──┼───┼────┼──────┼───┼────┼──────────┤
│ 7  │廖偉明│98年5月 │臺北縣永和市│卯○○│14萬元  │有期徒刑貳月，如易科│
│    │      │7日夜間 │中正路678號 │      │        │罰金，以新臺幣壹仟元│
│    │      │某時許  │（朝富當鋪）│      │        │折算壹日，如附表二所│
│    │      │        │            │      │        │示之物均沒收。      │
├──┼───┼────┼──────┼───┼────┼──────────┤
│ 8  │廖偉明│98年5月 │臺北縣永和市│癸○○│12萬    │有期徒刑貳月，如易科│
│    │      │8日夜間 │得和路127號 │      │5000元  │罰金，以新臺幣壹仟元│
│    │      │某時許  │（明隆當鋪）│      │        │折算壹日，如附表二所│
│    │      │        │            │      │        │示之物均沒收。      │
├──┼───┼────┼──────┼───┼────┼──────────┤
│ 9  │廖偉明│98年5月 │臺北縣永和市│辛○○│12萬元  │有期徒刑貳月，如易科│
│    │      │11日夜間│中和路397號 │      │        │罰金，以新臺幣壹仟元│
│    │      │某時許  │（台源當鋪）│      │        │折算壹日，如附表二所│
│    │      │        │            │      │        │示之物均沒收。      │
├──┼───┼────┼──────┼───┼────┼──────────┤
│10  │廖偉明│98年5月 │臺北縣永和市│丑○○│12萬    │有期徒刑貳月，如易科│
│    │      │13日20  │中正路90號（│      │5000元  │罰金，以新臺幣壹仟元│
│    │      │時41分許│九大當鋪）  │      │        │折算壹日，如附表二所│
│    │      │        │            │      │        │示之物均沒收。      │
├──┼───┼────┼──────┼───┼────┼──────────┤
│11  │廖偉明│98年5月 │臺北縣板橋市│丙○○│12萬元  │有期徒刑貳月，如易科│
│    │      │14日21時│漢生東路45號│      │        │罰金，以新臺幣壹仟元│
│    │      │30分    │（京城當鋪）│      │        │折算壹日，如附表二所│
│    │      │        │            │      │        │示之物均沒收。      │
├──┼───┼────┼──────┼───┼────┼──────────┤
│12  │廖偉明│97年5月 │基隆市○○路│丁○○│12萬    │有期徒刑貳月，如易科│
│    │      │15日某時│3號（共同當 │      │5000元  │罰金，以新臺幣壹仟元│
│    │      │許      │鋪）        │      │        │折算壹日，如附表二所│
│    │      │        │            │      │        │示之物均沒收。      │
├──┼───┼────┼──────┼───┼────┼──────────┤
│13  │廖偉明│98年5月 │基隆市○○路│子○○│11萬元  │拘役伍拾日，如易科罰│
│    │      │15日某時│98巷15號（源│史孝榮│        │金，以新臺幣壹仟元折│
│    │      │許      │大當鋪）    │      │        │算壹日，如附表二所示│
│    │      │        │            │      │        │之物均沒收。        │
└──┴───┴────┴──────┴───┴────┴──────────┘
附表二：
一、輾車一台。
二、擠壓檯一台。
三、老虎鉗二台。
四、字模共二一支（一組）。
五、打氣馬達二組。
六、砂輪機二台。
七、電子磅秤一台。
八、耐火磚四塊。
九、點火器二台。
十、燒杯四三個。
十一、工具一批（鐵鎚、銼刀、起子、線鋸等）。
十二、放大鏡一組。
十三、電鑽一組。
十四、磚模三塊。
十五、合金（共計七四點六九二台兩及二十台兩三塊）。
十六、燒杯（皿）九個。
十七、鑄模一個。
十八、製造流程圖（現金帳）一本。
十九、鍍金金屬塊一塊。
二十、GPLUS黑色行動電話（含門號0000000000SIM卡一張）。

司法院資訊處製作；財團法人民間司法改革基金會備份。
